臺灣嘉義地方法院民事判決
111年度訴字第264號
原      告  翁國峰  


訴訟代理人  林彥百律師
被      告  富品建設股份有限公司
                      設臺北市○○區○○○路○段00號00                           樓之0
法定代理人  曾富瑋  
訴訟代理人  黃裕中律師
上列當事人間請求拆屋還地事件，本院於民國111年11月29日言
詞辯論終結，判決如下：      
    主  文
原告之訴及假執行之聲請均駁回。
訴訟費用由原告負擔。
    事實及理由
壹、程序方面
一、按原告於判決確定前，得撤回訴之全部或一部。但被告已為
    本案之言詞辯論者，應得其同意。訴之撤回應以書狀為之。
    但於期日，得以言詞向法院或受命法官為之。民事訴訟法第
    262條第1項、第2項定有明文。查本件原告原以富品建設股
    份有限公司（下稱富品公司）為被告，請求拆屋還地及損害
    賠償，嗣於民國111年10月11日具狀撤回對被告富品公司之
    訴訟，並將被告變更為中國建築經理股份有限公司（見本院
    卷第157頁），復於111年11月29日當庭以言詞方式撤回對被
    告富品公司之訴及撤回先前所為之當事人變更（見本院卷第
    195頁）。經核，原告撤回其於111年10月11日所為之當事人
    變更，於法並無不合，又原告撤回其對富品公司之訴，惟富
    品公司於111年11月29日當庭表示不同意原告撤回對富品公
    司之訴（見本院卷第195頁），故富品公司仍係本件之被告
    ，先予敘明。
二、次按不變更訴訟標的，而補充或更正事實上或法律上之陳述
    者，非為訴之變更或追加。民事訴訟法第256條定有明文。
    查原告起訴時訴之聲明第1、2項分別為：㈠被告應將起訴狀
    附圖位置之A部分地上物拆除，將土地恢復原狀，並將土地
    交還原告；㈡被告應賠償原告之損失；㈢被告應立即停工，以
    免損害擴大。於111年8月9日，原告當庭以言詞方式更正為
    ：㈠被告應將嘉義市○○段○○段0○0地號土地上如起訴狀附圖A
    部分長約31.5米、寬約0.33米，約10.4平方公尺（以地政機
    關實測結果為依據）之地上物拆除，將土地恢復原狀，並將
    土地交還原告；㈡被告應賠償原告新臺幣（下同）80萬元；㈢
    被告應立即停工，以免損害擴大（見本院卷第126頁）。經
    核原告所為之更正，僅係補充或更正其事實上或法律上之陳
    述，揆諸前揭規定，並無不合，應予准許。
貳、實體方面　　
一、原告主張：原告所有坐落嘉義市○○段○○段0○0地號土地（下
    稱系爭土地），與被告目前承攬工程之建地毗鄰，該建地建
    案之廣告並載明「富品誠心」等字。而被告在施工過程中，
    未明確依法施工，原告先前聲請嘉義市地政事務所鑑界，查
    明被告之施工範圍確實有越界之情事，占用之土地約長31.5
    米、寬0.33米，大約10.4平方公尺（以地政機關日後實丈結
    果為依據），且有將原告部分建物拆除之情形。原告於察覺
    鄰地施工有越界情事，乃立即要求施工單位停工，當時該施
    工單位即被告，分別於110年9月29日、110年12月16日、111
    年1月14日、111年2月22日進行協調、作成訪談紀錄，訪談
    紀錄上亦記載被告之公司名稱，且原告與施工單位有擬作和
    解書（未簽名），可認被告係上開建地之承攬工程公司。又
    上開遭拆除之原告建物，要恢復原狀，經評估需70至80萬元
    。為此，爰依民法第767條、第774條、第794條、第184條第
    1項、第2項規定，聲明請求：㈠被告應將系爭土地上如起訴
    狀附圖A部分長約31.5米、寬約0.33米，約10.4平方公尺（
    以地政機關實測結果為依據）之地上物拆除，將土地恢復原
    狀，並將土地交還原告；㈡被告應賠償原告80萬元；㈢被告應
    立即停工，以免損害擴大；㈣訴訟費用由被告負擔；㈤原告願
    供擔保，請准宣告假執行。
二、被告答辯略以：被告並非原告主張之建案工程承攬人，依該
    工程公告看板記載內容，即可知悉原告請求之對象錯誤。被
    告係擔任整個建案之顧問管理，亦即被告幫忙建設公司進行
    執行事務，在協調過程中當然會協助建設公司與原告進行協
    調，又由原告提出之和解書及110年9月29日訪談紀錄之內容
    相互比對，可得知係建設公司與原告間和解條件協議，與被
    告無涉。另依據嘉義市地政事務所111年6月29日複丈成果圖
    所示，本件並無跨建越界至系爭土地上，是原告請求之前提
    事實並不存在，請求無理由。並聲明：原告之訴及假執行之
    聲請均駁回；訴訟費用由原告負擔；如受不利之判決，願提
    供擔保請准宣告免為假執行。
三、本院之判斷：　　
  ㈠查原告所有系爭土地西側毗鄰8、7之11地號土地上之房屋建
    案（下稱系爭建案）其起造人為中國建築經理股份有限公司
    、承造人為尚發營造股份有限公司等情，業經本院勘驗現場
    查明屬實，有勘驗筆錄附卷可稽（見本院卷第92、94頁），
    並有嘉義市政府111年9月13日府都建字第1112610815號函及
    系爭建案工程公告看板照片附卷可稽（見本院卷第108、181
    頁），且兩造最後亦不爭執，堪信為真實。準此，被告非系
    爭建案之起造人或承造人無訛。
　㈡按土地所有人經營事業或行使其所有權，應注意防免鄰地之
    損害；土地所有人開掘土地或為建築時，不得因此使鄰地之
    地基動搖或發生危險，或使鄰地之建築物或其他工作物受其
    損害，民法第774條、第794條定有明文。經查，被告並非系
    爭建案之起造人或承造人，已如上述，且被告否認其係系爭
    建案基地所有人，縱令原告因系爭建案遭受損害，被告亦非
    民法第774條、第794條規範之對象，自不負上開條文規定之
    責任。從而，原告依據民法第774條、第794條規定，提起本
    訴，為無理由，應予駁回。
　㈢復按所有人對於無權占有或侵奪其所有物者，得請求返還之
    。對於妨害其所有權者，得請求除去之。有妨害其所有權之
    虞者，得請求防止之，民法第767條第1項定有明文。原告主
    張系爭建案越界建築占用系爭土地云云。惟查，經本院囑託
    嘉義市地政事務所測量系爭建案有無越界建築占用系爭土地
    ，經測量結果，系爭建案並無越界建築占用系爭土地，有嘉
    義市地政事務所111年6月29日嘉地二字第1115400210號函及
    所附土地複丈成果圖附卷可稽（見本院卷第96、98頁），原
    告主張系爭建案越界建築占用系爭土地，已無依據。況被告
    非系爭建案之起造人或承造人，已如上述，並無停工權能。
    從而，原告依據民法第767條規定，請求被告應將系爭土地
    上如起訴狀附圖A部分長約31.5米、寬約0.33米，約10.4平
    方公尺（以地政機關實測結果為依據）之地上物拆除，將土
    地恢復原狀，並將土地交還原告；被告應立即停工，以免損
    害擴大，為無理由，應予駁回。
  ㈣再按因故意或過失，不法侵害他人之權利者，負損害賠償責
    任。故意以背於善良風俗之方法，加損害於他人者亦同。違
    反保護他人之法律，致生損害於他人者，負賠償責任。但能
    證明其行為無過失者，不在此限，民法第184條定有明文。
    原告主張：系爭建案越界建築占用系爭土地，並將原告部分
    建物拆除，致使原告受有損害云云。惟查，被告並非系爭建
    案之起造人或承造人，已如上述，縱令原告部分建物因系爭
    建案遭拆除，被告並非行為人，對原告自不負侵權行為損害
    賠償責任。從而，原告依據民法第184條規定，請求被告應
    賠償原告80萬元，為無理由，應予駁回。
四、綜上所述，原告依據民法第767條、第774條、第794條、第1
    84條規定，提起本訴，為無理由，應予駁回。又原告之訴既
    經駁回，其假執行之聲請已無依據，應併予駁回。
五、本件事證已臻明確，兩造其餘攻擊防禦方法及所提證據，經
    審酌後認與本件判決之結果不生影響，爰不另一一論述，併
    此敘明。
六、訴訟費用負擔之依據：民事訴訟法第78條。
中　　華　　民　　國　　111 　年　　12　　月　　13　　日
                          民一庭法　官　黃茂宏   
以上正本係照原本作成。
如對本判決上訴須於判決送達後20日內向本院提出上訴狀。 
如委任律師提起上訴者，應一併繳納上訴審裁判費。 
中　　華　　民　　國　　111 　年　　12　　月　　13　　日
                                書記官　官佳慧